【裁判字號】    99,消債更,76
【裁判日期】    990714
【裁判案由】    更生
【裁判全文】
臺灣桃園地方法院民事裁定            99年度消債更字第76號
聲  請  人
即  債務人  甲○○即蕭崇棋
上列聲請人因消費者債務清理事件聲請更生，本院裁定如下：
    主  文
債務人甲○○即蕭崇棋（身分證統一編號：Ｚ000000000）自民國
九十九年七月二十一日十六時起開始更生程序。
命司法事務官進行本件更生程序。
    理  由
一、按債務人不能清償債務或有不能清償之虞者，得依本條例所
    定更生或清算程序，清理其債務。又債務人對於金融機構因
    消費借貸、自用住宅借款、信用卡或現金卡契約而負債務，
    在聲請更生或清算前，應提出債權人清冊，以書面向最大債
    權金融機構請求協商債務清償方案，並表明共同協商之意旨
    。債務人與金融機構協商成立者，不得聲請更生或清算。但
    因不可歸責於己之事由，致履行顯有重大困難者，不在此限
    ，消費者債務清理條例第3 條、第151 條第1 項、第5 項定
    有明文。易言之，債務人對於金融機構因消費借貸、自用住
    宅借款、信用卡或現金卡契約而負債務，有不能清償或有不
    能清償之虞者，於本條例施行後，曾與最大債權金融機構協
    商成立，或於本條例施行前，曾依金融主管機關協調成立之
    中華民國銀行公會會員，辦理消費金融案件無擔保債務協商
    機制與金融機構成立協商者，均不得依本條例聲請更生或清
    算程序，惟如有本條例第151 條第5 項但書所列之不可歸責
    於己之事由，致履行顯有重大困難之情形者，始例外得依本
    條例聲請更生或清算程序。又本條例第151 條第5 項增訂毀
    諾條款之立法理由，乃在避免債務人任意毀諾已成立之協商
    ，濫用更生或清算之債務清理程序，因此條文所指「因不可
    歸責於己之事由，致履行顯有重大困難者」之解釋，自應從
    債務人是否構成任意毀諾情事，即有無濫用債務清理權而為
    認定。而對於債務人於成立協商後，其經濟狀況未見改善，
    甚至持續惡化，如不許其聲請更生或清算而仍強令其須依協
    商方案繼續履行，即不符本條例更生或清算程序乃在幫助陷
    於經濟上困境之債務人，得藉由更生或清算程序走出經濟困
    境而得重建更生之立法意旨。再按法院開始更生程序之裁定
    ，應載明其年、月、日、時，並即時發生效力。次按法院裁
    定開始更生或清算程序後，得命司法事務官，進行更生或清
    算程序，必要時，得選任律師、會計師或其他適當之自然人
    或法人一人為監督人或管理人。消費者債務清理條例第45條
    第1 項、第16條第1 項亦分別定有明文。
二、本件聲請意旨略以：聲請人即債務人負欠金融機構之債務合
    計達新臺幣（下同）1,819,036 元，前因不能清償債務情事
    ，曾於民國98年9 月18日與最大債權金融機構渣打國際商業
    銀行股份有限公司（下稱渣打銀行）成立前置協商，並經法
    院裁定認可在案。嗣因債務人收入扣除必要支出後，已無法
    維持自身與配偶、未成年子女即全戶共3 人之生活，且債務
    人之配偶為中度慢性精神病患者，未成年子女亦為重度多重
    障礙者，均需聲請人花費心力及費用加以照護，故僅按期自
    98 年8月起至99年2 月止清償上開協議書所定款項5 期後，
    即不得已而於99年3 月間毀諾。又債務人無擔保或無優先權
    之債務總額未逾1 千2 百萬元，復未經法院裁定開始清算程
    序或宣告破產，爰依法聲請更生等語。
三、經查，聲請人所主張其負欠金融機構上開債務及與最大債權
    金融機構渣打銀行成立前置協商，其債務清償方案係自98年
    9 月18日達成協議之日起，分156 期，年利率3.25% ，每月
    清償5,069 元，並經法院認可在案，嗣聲請人因無法負擔每
    月清償之金額，故於99年3 月毀諾等事實，有財團法人金融
    聯合徵信中心當事人綜合信用報告（含債務清理條例前置協
    商專用債權人清冊）、99年6 月3 日渣打銀行民事陳報狀、
    聲請人之前置協商申請書影本各1 份附卷可稽，且為債權銀
    行所不爭執，足堪信為真實。又查，聲請人名下之財產有供
    聲請人家庭居住所用，坐落桃園縣中壢市○○段之房屋及土
    地，且其自承於99年3 月毀諾時任職於華城電機股份有限公
    司當月薪資為27,804元，並因其配偶為中度慢性精神病患者
    ，未成年子女為重度多重障礙者，均經桃園縣政府按月核發
    身心障礙者生活補助各4,000 元之事實，則有聲請人之財政
    部臺灣省北區國稅財產歸屬資料清單、勞工保險被保險人投
    保資料、99年3 月薪資明細表、戶籍謄本等各1 份、我國身
    心障礙手冊、桃園縣身心障礙者領取生活補助證明書各2 份
    在卷可參，亦足認定。再查，聲請人主張其配偶因為身心障
    礙者而無工作能力，需由其獨力負擔全戶3 口之生活費用，
    就其為重度多重障礙者之未成年子女尚有臨時托育之必要；
    雖聲請人於本院99年6 月7 日調查時陳述略以伊每月都透支
    ，薪水不夠用，無法計算出全戶之每月生活必要支出金額等
    語，然縱以臺灣省98年度每人每月最低生活標準9,829 元計
    算，聲請人上開收入扣除其全戶必要生活費用及支出後所餘
    數額，亦顯已無力完全繳納前述98年間成立之前置協商每月
    應繳金額5,069 元，足致造成債務人無生活費用可資支用之
    窘境，尚無疑義，堪認本件債務人確有因非可歸責於己之事
    由致履行有重大困難之情事。此外，本件又查無債務人有消
    費者債務清理條例第6 條第3 項、第8 條或第46條各款所定
    駁回更生聲請之事由存在。，從而，本件聲請人聲請更生，
    揆諸首揭法律規定及說明，洵屬有據，應予准許。
四、爰裁定如主文。
中    華    民    國    99    年    7     月    14    日
              民事第二庭    法  官  張震武
上列正本證明與原本無異
如不服本裁定應於送達後10日內向本院提出抗告狀，並應繳納抗
告費新臺幣1,000 元。
中    華    民    國    99    年    7     月    14    日
                            書記官  顏伯儒

司法院資訊處製作；財團法人民間司法改革基金會備份。
